【裁判字號】    99,醫訴,3
【裁判日期】    990913
【裁判案由】    違反醫師法等
【裁判全文】
臺灣嘉義地方法院刑事判決               99年度醫訴字第3號
公  訴  人  臺灣嘉義地方法院檢察署檢察官
被      告  甲○○
被      告  丙○○
上列被告因違反醫師法案件，經檢察官提起公訴（99年度偵字第
6239號），被告2 人於準備程序中就被訴事實均為有罪之陳述，
經本院合議庭裁定由受命法官改依簡式程序審理，判決如下：
    主  文
甲○○共同未取得合法醫師資格，擅自執行醫療業務，處有期徒
刑陸月，如易科罰金，以新臺幣壹仟元折算壹日。緩刑貳年。
丙○○共同未取得合法醫師資格，擅自執行醫療業務，處有期徒
刑陸月，如易科罰金，以新臺幣壹仟元折算壹日。緩刑貳年，並
應於本判決確定之日起參個月內，向公庫支付新臺幣貳拾萬元。
    犯 罪 事 實
一、丙○○係址設嘉義市○○○路128 號「纖適美得醫美診所」
    之醫師兼實際負責人，甲○○則係該診所僱用之醫師助理，
    丙○○明知甲○○僅係獸醫科畢業，未具醫師資格，亦未領
    有美容專科醫師證書，竟與甲○○共同基於違反醫師法之犯
    意聯絡，命甲○○於民國98年3 月5 日、3 月14日、4 月7
    日、4 月17日、5 月13日、6 月12日，在診所內操作飛梭雷
    射儀，單獨為患者乙○○臉部照雷射光而擅自執行醫療業務
    。
二、案經乙○○訴請臺灣嘉義地方法院檢察署檢察官偵查起訴。
    理  由
一、本件係經被告甲○○、丙○○於準備程序當庭表示認罪，而
    經本院裁定以簡式審判程序加以審理，則依據刑事訴訟法第
    273 條之2 、同法第159 條第2 項之規定，不適用傳聞法則
    有關限制證據能力之相關規定，合先敘明。
二、上揭犯罪事實，業據被告甲○○、丙○○於本院審理中坦承
    不諱，核與告訴人乙○○指訴情節相符，並有美約診所切結
    書、治療紀錄單及嘉義市政府衛生局99年1 月26日嘉市衛醫
    字第0990000870號函等附卷可參，是被告甲○○、丙○○上
    開開自白均確與事實相符，要屬無疑。從而，本案事證明確
    ，被告2 人上開違反醫師法犯行，應堪認定。
三、按醫師法第28條第1 項既明定「非醫師擅自執行醫療業務」
    者，為其構成要件，因此只要行為人未具備合法醫師之資格
    ，而為治療矯正或預防人體疾病、傷害殘缺或保健為直接目
    的，所為之診察、診斷及治療，或基於診療、診斷結果，以
    治療為目的所為之處方、用藥、施術或處置等行為之全部或
    一部即屬相當。查被告丙○○雖領有合格醫師證書，惟指示
    未具合法醫師資格之被告甲○○擅自執行告訴人乙○○臉部
    飛梭雷射治療之醫療業務，核其等所為，均係犯醫師法第28
    條前段之非法執行醫療業務罪。被告甲○○固犯醫師法第28
    條前段之罪，其與被告丙○○有犯意聯絡，行為分擔，均為
    共同正犯，被告丙○○亦應依上開條文論處。又刑法第31條
    第1 項，限於因身分及其他特定關係成立之罪，醫師法第28
    條前段之罪，並非因身分或其他特殊關係成立之罪，本件並
    無刑法第31條第1 項之適用，附此敘明。另按刑事法若干犯
    罪之行為態樣，本質上原具有反覆、延續實行之特徵，立法
    時既予特別歸類，定為犯罪構成要件之行為要素，則行為人
    基於概括之犯意，在密切接近之一定時、地持續實行之複次
    行為，倘依社會通念，於客觀上認為符合一個反覆、延續性
    之行為觀念者，於刑法評價上，即應僅成立一罪，俾免有重
    複評價、刑度超過罪責與不法內涵之疑慮；學理上所稱「集
    合犯」之職業性、營業性或收集性等具有重複特質之犯罪均
    屬之，例如經營、從事業務、收集、販賣、製造、散布等行
    為概念者（最高法院95年度臺上字第1079號判決意旨可資參
    照）。被告2 人從事前揭違反醫師法之醫療業務行為，係於
    98年3 月5 日起間至98年6 月12日止，於密集期間內以相同
    方式持續對告訴人進行6 次醫療行為，具有反覆、延續實行
    之特徵，從而在行為概念上，縱有多次之舉措，仍應評價認
    係包括一罪之集合犯，而僅論以1 罪。爰審酌被告2 人均未
    有構成累犯之犯罪前科，各有臺灣高等法院被告前案紀錄表
    1 份在卷可參，被告丙○○明知被告甲○○並非我國法律規
    定之專業醫事人員，竟仍指示被告甲○○替病患診治，所為
    對病患健康及安全所生潛在危險性非輕，且即因此造成告訴
    人之傷害，然衡其等犯後於本院審理時均已坦承犯行，顯知
    悔悟，被告甲○○就其業務過失傷害告訴人部分，並與告訴
    人成立調解，有調解筆錄1 紙附卷可稽（見本院卷第16頁）
    ，另考量犯行之手段尚屬平和等一切情狀，分別量處如主文
    所示之刑，併均諭知易科罰金之折算標準。
四、查被告甲○○前未曾因故意犯罪受有期徒刑以上刑之宣告（
    曾因肇事逃逸案件，經本院以94年度嘉交簡字第556 號判決
    有期徒刑6 月，緩刑3 年確定，且緩刑期滿未經撤銷，是該
    案刑之宣告業已失其效力），有上開被告甲○○之臺灣高等
    法院被告前案紀錄表可佐，其犯後已坦承犯行，深具悔意，
    且與告訴人成立調解，並當場賠償新臺幣（下同）10萬元與
    告訴人，告訴人亦當庭表示願意原諒被告甲○○，同意給予
    其緩刑，其經此次科刑教訓後，當益知警惕，應無再犯之虞
    ，因認其所受宣告之刑，以暫不執行為適當，爰併予宣告緩
    刑2 年，以啟自新。另被告丙○○前未曾因故意犯罪受有期
    徒刑以上刑之宣告，亦有其被告前案紀錄表在卷可參，素行
    尚稱良好，雖於本院審理中告訴人明確表示不願原諒被告丙○○，惟被告丙○○於99年8 月31日具狀向本院表示願支付
    公益團體20萬元，換取緩刑之宣告，本院審酌被告丙○○雖
    未能取得告訴人之諒解，然願捐款公益團體，從事公益協助
    ，顯見被告確已有悔悟之意，而經此偵審程序，應已知所警
    惕，信無再犯之虞，本院認被告丙○○所受刑之宣告，亦以
    暫不執行為適當，爰依刑法第74條第1 項第1 款，併予宣告
    緩刑2 年，並依刑法第74條第2 項第4 款之規定，命被告丙○○應於本判決確定之日起3 個月內向公庫支付20萬元，以
    勵自新。如未履行本判決所諭知之負擔情節重大者，檢察官
    得依法聲請撤銷前揭緩刑宣告，併此敘明。末查，被告甲○○為告訴人執行飛梭雷射手術之飛梭雷射儀1 台，業據被告
    丙○○於本院審理中陳述：儀器應該算是診所所有，診所是
    由4 位股東組成，合資開設診所，算是合夥性質，不是伊個
    人的財產等語（見本院卷第53頁），是尚無證據證明該儀器
    係被告丙○○或被告甲○○所有，自不併為沒收之宣告，附
    此敘明。
五、不另為不受理諭知部分
  (一)公訴意旨另認：被告甲○○於98年6 月12日第六次為告訴人
    施作「臉部飛梭雷射療程」時，本應注意為之，而依當時情
    形，又無不能注意之情事，竟因操作儀器失當，造成告訴人
    鼻部潰瘍性傷口之傷害等語，因認被告甲○○另涉犯刑法第
    284 條第2 項前段之業務過失傷害罪嫌。
  (二)按告訴乃論之罪，告訴人於第一審辯論終結前，得撤回告訴
    ，又其告訴經撤回者，法院應諭知不受理之判決，並得不經
    言詞辯論為之；刑事訴訟法第238 條第1 項、第303 條第3
    款、第307 條分別定有明文。本件被告甲○○因業務過失傷
    害案件，經檢察官提起公訴，認為係犯刑法第284 條第2 項
    前段之業務過失傷害罪嫌，惟上揭罪嫌，依同法第287 條前
    段之規定須告訴乃論。茲據告訴人與被告甲○○成立調解，
    於本院案件繫屬中具狀撤回對於被告甲○○之全案告訴（惟
    違反醫師法犯行部分，為非告訴乃論罪，仍應由本院判決如
    上），有撤回告訴狀1 紙附卷可憑（見本院卷第17頁），是
    此部分應認告訴經撤回。惟公訴意旨既認此部分與被告甲○○上開起訴經本院判刑之違反醫師法犯行，具有想像競合犯
    之法律上一罪關係，故就此部分，不另為公訴不受理之諭知
    ，併此敘明。
據上論斷，依刑事訴訟法第273 條之1 第1 項、第299 條第1 項
前段，醫師法第28條前段，刑法第11條前段、第28條、第41條第
1 項前段、第74條第1 項第1 款、第2 項第4 款，判決如主文。
本案經檢察官侯德人到庭執行職務。
中    華    民    國    99    年    9    月     13    日
                  刑事第一庭  法  官  張志偉
以上正本證明與原本無異。
如不服本判決應於收受判決後10日內向本院提出上訴書狀，並應
敘述具體理由；其未敘述上訴理由者，應於上訴期間屆滿後20日
內向本院補提理由書（均須按他造當事人之人數附繕本）「切勿
逕送上級法院」。告訴人或被害人如對於本判決不服者，應具備
理由請求檢察官上訴，其上訴期間之計算係以檢察官收受判決正
本之日期為準。
中    華    民    國    99    年    9     月    13    日
                              書記官  張子涵
附錄法條：
醫師法第28條
未取得合法醫師資格，擅自執行醫療業務者，處六個月以上五年
以下有期徒刑，得併科新臺幣三十萬元以上一百五十萬元以下罰
金，其所使用之藥械沒收之。

司法院資訊處製作；財團法人民間司法改革基金會備份。
